【裁判字號】    90,交易,32
【裁判日期】    900402
【裁判案由】    過失致死
【裁判全文】
臺灣花蓮地方法院刑事判決                            九十年度交易字第三二號
    公  訴  人  臺灣花蓮地方法院檢察署檢察官
    被      告  丙○○
右列被告因過失致死案件，經檢察官提起公訴（九十年度偵字第一六一號），本院判
決如左：
    主  文
丙○○因過失致人於死，處有期徒刑參月，如易科罰金以參佰元折算壹日。
    事  實
一、丙○○於民國（下同）八十九年五月二十六日十八時許，駕駛車牌號碼ＨＱˍ五
    九二五號自用小客車，沿花蓮縣玉里鎮大禹里台九線由北往南行駛，行經該路三
    ０二公里十公尺處，本應注意車前狀況，並隨時採取必要之安全措施，依當時天
    候係日間自然光線、路面舖設柏油且乾燥並無缺陷亦無障礙物、視距良好，並無
    不能注意之情形，竟疏於注意車前狀況，撞擊亦疏未注意左右來車，並讓來車先
    行由丙○○右側往左（即由西往東）快步穿越道路之行人莊漢茂，致使莊漢茂因
    頭部外傷，經送醫後因頭部外傷，導致敗血症，迄八十九年八月十九日二十三時
    三十分不治，在花蓮縣玉里鎮大禹里酸柑六十八號住處死亡。丙○○於肇事後，
    在有偵查權之機關或公務員發覺前，主動請路人向警方報案，並在現場等候警員
    來處理，對到場之警員坦承疏失肇事，願受裁判。
二、案經花蓮縣警察局玉里分局報請臺灣花蓮地方法院檢察署檢察官相驗屍體後，偵
    查起訴。
    理  由
一、訊據被告丙○○坦承於右揭時地過失肇事之事實不諱，核與道路交通事故調查報
    告表所載相符，而被害人莊漢茂確因本件車禍致頭部外傷，導致敗血症死亡，亦
    經檢察官督同法醫師相驗屬實，填有驗斷書、相驗屍體證明書、勘驗筆錄、現場
    照片十幀及相驗照片九幀附卷可稽。
二、按汽車行駛時，駕駛人應注意車前狀況，並隨時採取必要之安全措施，道路交通
    安全規則第九十四條第三項定有明文，被告既領有駕駛執照，則其駕駛自用小客
    車自應注意前開規定，且依當時視距良好，道路無障礙，路面無缺陷等情狀下，
    並無不能注意之情事，竟疏未注意，因而撞擊莊漢茂致其頭部外傷，敗血症不治
    死亡，且其過失行為與被害人莊漢茂之死亡間具有相當之因果關係，雖被害人莊
    漢茂快步穿越道路時，未注意左右來車，並讓被告車先行，對本案車禍之發生與
有相同之過失，惟尚不能解免被告之過失責任。被害人之子甲○○到庭陳稱：被
    告是南下車，被害人已走到北上車道，被告不知閃何東西才撞到我父親，被撞地
    點和被害人躺的地點差二十多公尺云云。惟查被告撞擊被害人後，右擋風玻璃成
    蜘蛛網破裂，引擎蓋凹陷，足見當時撞擊力之大，故被害人彈至對向車道，應可
    理解。況甲○○於警訊中亦稱，當時其不在現場，則其到庭所稱，被告係在北上
    車道撞擊被害人云云，殊難採認。再本件車禍經送台灣省花東區車輛行車事故鑑
    定委員會鑑定結果，亦認同被告及被害人有同等之疏失責任，有該會第八九０四
    六八號鑑定意見書乙紙在卷可憑。綜上被害人雖與有過失，惟尚難解免被告之過
    失責任。被告事証明確，其犯行堪予認定。
三、核被告所為，係犯刑法第二百七十六條第一項因過失致人於死罪。被告於肇事後
    在有偵查權之機關或公務員發覺前，主動請路人向警方報案，並在現場等候警員
    來處理，對到場之警員坦承疏失肇事，願受裁判，為被告所陳明，且有証人即到
    場處理之花蓮縣警察局玉里分局大禹派出所警員乙○○到庭結証屬實，為自首，
    應依刑法第六十二條前段，減輕其刑。爰審酌被告之素行尚佳，肇事之過失程度
    ，被害人莊漢茂亦有未注意左右來車之疏失，且尚未與被害人之家屬達成民事和
    解，係因被害人家屬包括強制險部分要求新台幣（下同）二百七十萬元，惟被告
    扣除強制險一百二十萬元外，餘一百五十萬元部分，僅有能力支付一百五十萬元
    之半數，故未能達成和解，有被害人之兒子甲○○到庭之陳述可參，暨被告犯罪
    後之態度頗有悔意等一切情狀，量處如主文所示之刑，並諭知易科罰金之折算標
    準。再按刑法第四十一條之得易科罰金之規定，業於九十年一月四日經立法院修
    正為同法第四十一條第一項前段，法定刑由最重本刑三年以下，提高為五年以下
    ，並經總統於九十年一月十日公布施行，於同年月十二日生效。被告行為後，易
    科罰金部分之法律有變更，經整體比較之結果以修正後之刑法第四十一條第一項
    前段之規定較有利於被告，爰適用最有利於被告之修正後刑法第四十一條第一項
    前段，對被告諭知易科罰金。
據上論斷，應依刑事訴訟法第二百九十九條第一項前段，刑法第二條第一項前段、第
二百七十六條第一項、第四十一條第一項前段、第六十二條前段，罰金罰鍰提高標準
條例第一條前段、第二條，判決如主文。
本案經檢察官李子春到庭執行職務。
中    華      民      國      九十    年    三       月       三十    日
                                臺灣花蓮地方法院刑事庭
                                    法  官  林  秀  鳳
右正本證明與原本無異。
如對本判決不服，應於送達後十日內，向本院提出上訴狀。（應抄附繕本）告訴人或
被害人如對於本判決不服者，應具備理由請求檢察官上訴，其上訴期間之計算係以檢
察官收受判決正本之日期為準。
                                    法院書記官
中      華      民      國       九十    年     四     月       二      日
附錄本判決論罪之法律條文：
刑法第二百七十六條第一項：
因過失致人於死者，處二年以下有期徒刑、拘役或二千元以下罰金。
從事業務之人，因業務上之過失犯前項之罪者，處五年以下有期徒刑或拘役，得併科
三千元以下罰金。


司法院資訊處製作；財團法人民間司法改革基金會備份。
